臺灣士林地方法院行政訴訟判決　
111年度交字第152號
原      告  李禮仲  
被      告  臺北市交通事件裁決所

代  表  人  蘇福智  
訴訟代理人  吳維中  
上列當事人間交通裁決事件，原告不服被告中華民國111年4月20
日北市裁催字第22-AI0000000號、第22-AH0000000號裁決，提起
行政訴訟，本院判決如下：
    主  文
原告之訴駁回。
訴訟費用新臺幣參佰元由原告負擔。
    事實及理由
壹、程序事項：
　　本件原告因不服被告於民國111年4月20日以北市裁催字第22
    -AI0000000號、第22-AH0000000號違反道路交通管理事件裁
    決書（下合稱原處分），分別裁處如附表裁罰內容欄所示之
    裁罰，提起行政訴訟，依行政訴訟法第237條之1規定，應適
    用交通裁決事件訴訟程序，本院並依同法第237條之7規定，
    爰不經言詞辯論，逕為判決。
貳、實體事項：
一、爭訟概要：
　　臺北市政府警察局信義分局（下稱信義分局）交通分隊員警
    、臺北市政府警察局南港分局（下稱南港分局）交通分隊員
    警查證後，認民眾分別於110年11月1日、111年1月9日檢具
    違規證據資料檢舉，原告駕駛其所有車牌號碼0000-00號自
    用小客車（下稱系爭汽車），分別於如附表違規時間欄所示
    之時間，行經如附表違規地點欄所示之路段，有如附表違規
    事實欄所示之事實屬實，而於如附表所示舉發通知單填單日
    期欄所示日期，填製臺北市政府警察局如附表所示舉發通知
    單字號欄所示之舉發違反道路交通管理事件通知單（下合稱
    舉發通知單）予以舉發車主即原告，並記載如附表所示應到
    案日期。原告分別於110年12月14日、111年3月9日向被告陳
    述意見，經舉發機關查復違規事實屬實，原告遂於111年4月
    20日向被告申請開立裁決書，被告乃於同日作成原處分，依
    違反如附表違反法條欄所示之規定，裁處如附表裁罰內容欄
    所示之裁罰。原告不服，遂提起本件行政訴訟。
二、原告起訴主張：
　㈠就如附表編號1所示處分：伊於舉發違規時間未曾路過違規地
    點，伊於當日上午8時30分許前往李文珍診所施打疫苗後，
    隨即至國立臺北科技大學上課，請調閱違規日期應安金山停
    車場之停車紀錄，若有必要並請傳喚課程學生。又檢舉照片
    未有連續之照片，以致未能顯示系爭汽車是否未打方向燈。
    再者，檢舉照片未能證實伊違規情事確切日期，以致未能判
    斷違規行為後7日內經檢舉。採證影像地點是在忠孝東路5段
    的永春附近。此外，那是很突發的狀況，因為前面有塞車，
    不是伊故意去轉。
　㈡就如附表編號2所示處分：檢舉照片中未能明顯看出伊違規情
    事，以致未能判斷系爭汽車是否如舉發之違規情事。
　㈢並聲明：原處分撤銷。
三、被告答辯略以：
　㈠就如附表編號1所示處分：本案經查民眾於110年11月1日提出
    採證影像檢舉系爭汽車於110年10月27日9時1分許，行經忠
    孝東路五段與同段345巷周邊變換車道未使用方向燈，信義
    分局審認違規屬實即依法製單，案經再檢視採證影像，系爭
    汽車變換車道過程確實未使用方向燈，無閃爍情形。複查採
    證影像（影片名稱：影片，影片時間2021/10/27，09：01：
    28至44秒），系爭汽車於內側車道向右變換車道時未依規定
    使用方向燈，另於影片時間09：01：36可見明顯道路牌面（
    忠孝東路五段345巷），採證影像為連續畫面未遭剪輯且系
    爭汽車確實於違規時、地，非原告所陳無法判斷是否有使用
    方向燈及未出現於該地之情事。
　㈡就如附表編號2所示處分：系爭汽車於111年1月5日18時53分
    許在臺北市重陽路與三重路因跨越分向限制線駛入來車道遭
    民眾檢舉，南港分局員警遂依法製單。經再檢視採證影片，
    系爭汽車確實於該路段跨越分向限制線（雙黃線）駛入來車
    道。複查採證影像（影片名稱：00000000_0000000000_ATT1
    ，影片時間2021/1/5，18：53：38至42秒），見系爭汽車右
    轉後，左側前、後輪跨越分向限制線前駛約3秒後左轉。採
    證影像為連續畫面未遭剪輯，違規事實明確，並無原告所陳
    無法辨別原告違規事實。
　㈢並聲明：原告之訴駁回。
四、本院之判斷：
　㈠就如附表編號1所示處分：
　⒈按「汽車駕駛人，不依規定使用燈光者，處新臺幣一千二百
    元以上三千六百元以下罰鍰。」，道路交通管理處罰條例第
    42條定有明文。又按「行車遇有轉向、減速暫停、讓車、倒
    車、變換車道等情況時所用之燈光及駕駛人之手勢，應依下
    列規定：…六、變換車道時，應先顯示欲變換車道方向之燈
    光或手勢。」、「汽車駕駛人，應依下列規定使用方向燈：
    …二、左（右）轉彎時，應先顯示車輛前後之左（右）邊方
    向燈光；變換車道時，應先顯示欲變換車道方向之燈光，並
    應顯示至完成轉彎或變換車道之行為。…」，道路交通安全
    規則第91條第1項第6款、第109條第2項第2款分別定有明文
    。且按「標線依其型態原則上分類如下：一、線條以實線或
    虛線標繪於路面或緣石上，用以管制交通者，原則上區分如
    下：（一）白虛線設於路段中者，用以分隔同向車道或作為
    行車安全距離辨識線；設於路口者，用以引導車輛行進，或
    作為大眾捷運系統車輛行駛界線，用以區隔大眾捷運系統車
    輛行進範圍。…」、「（第1項）車道線，用以劃分各線車道
    ，指示車輛駕駛人循車道行駛。（第2項）本標線為白虛線
    ，線段長四公尺，間距六公尺，線寬一○公分。」，道路交
    通標誌標線號誌設置規則第149條第1項第1款第1目、第182
    條第1、2項定有明文。另按「對於違反本條例之行為者，民
    眾得敘明違規事實或檢具違規證據資料，向公路主管或警察
    機關檢舉，經查證屬實者，應即舉發。但行為終了日起逾七
    日之檢舉，不予舉發。」，行為時道路交通管理處罰條例第
    7條之1定有明文。
　⒉經查，原告於如附表編號1所示違規時間、地點，駕駛系爭汽
    車，有「汽車駕駛人未依規定使用方向燈」之違規事實，有
    舉發通知單（本件違規時間110年10月27日，檢舉日期為110
    年11月1日，合於行為時道路交通管理處罰條例第7條之1之
    規定）、採證照片、信義分局110年12月20日北市警信分交
    字第1103052444號函、採證照片、汽車車籍查詢資料、檢舉
    明細等件附卷可稽（見本院卷第67、82-84、102、116頁）
    ，此部分之事實，應堪認定。
　⒊原告雖主張：伊於舉發違規時間未曾路過違規地點，且檢舉
    照片未連續以致未能顯示系爭汽車是否未打方向燈，再者檢
    舉照片未能證實伊違規情事確切日期，以致未能判斷違規行
    為後7日內經檢舉，採證影像地點是在忠孝東路5段的永春附
    近，那是很突發的狀況，因為前面有塞車，不是伊故意去轉
    。經查：
　⑴本院勘驗採證影像（檔案名稱：影片.MP4），勘驗結果為：
    「錄影畫面一開始右下角顯示時間為西元2021年10月27日，
    影像時間09：01：28（此為錄影畫面所示時間，下同），可
    看見當時天氣晴，日間光線充足，無聲音。系爭汽車（如紅
    色圓框所示）行駛於忠孝東路五段內側車道（見本院卷第13
    5頁擷取畫面1）。於09：01：31，可看見系爭汽車（如紅色
    圓框所示）右側車輪壓上白虛線，啟動煞車燈且未使用方向
    燈（見本院卷第135-136頁擷取畫面2）。於09：01：32，可
    看見系爭汽車（如紅色圓框所示）向右跨越白虛線，欲變換
    至中線車道，啟動煞車燈且未使用方向燈（見本院卷第136-
    137頁擷取畫面3）。於09：01：35，可看見系爭汽車（如紅
    色圓框所示）行駛於白虛線上並超越停止線，啟動煞車燈且
    未使用方向燈（見本院卷第137-138頁擷取畫面4）。於09：
    01：36，可看見系爭汽車（如紅色圓框所示）欲行駛進入忠
    孝東路五段，標牌（如黃色方框所示）上繪有「忠孝東路五
    段372巷；忠孝東路五段345巷」字樣（見本院卷第138-139
    頁擷取畫面5）。於09：01：38，可看見系爭汽車（如紅色
    圓框所示）左側車輪壓上白虛線，欲變換至中線車道，未使
    用方向燈（見本院卷第139-140頁擷取畫面6）。於09：01：
    43，可看見系爭汽車（如紅色圓框所示）行駛進入中線車道
    並啟動煞車燈（見本院卷第140頁擷取畫面7）。於09：01：
    49，可看見系爭汽車（如紅色圓框所示）行駛於中線車道，
    車牌號碼為7836-M9（見本院卷第141頁擷取畫面8）。」，
    有勘驗筆錄附卷可稽（見本院卷第157-158頁）。依勘驗結
    果，系爭汽車自內側車道向右變換至中線車道，並未使用右
    方向燈，汽車駕駛人未依規定使用方向燈之違規事實，應堪
    認定。
　⑵原告雖主張：伊於舉發違規時間未曾路過違規地點，伊於當
    日上午8時30分許前往李文珍診所施打疫苗後，隨即至國立
    臺北科技大學上課等語，並提出疫苗接種紀錄卡、開課資料
    查詢結果為證（見本院卷第20、166頁）。然依勘驗結果，
    系爭汽車之車牌號碼為「7836-M9」，有擷取畫面在卷可按
    （見本院卷第141頁），且原告為系爭汽車車主，亦有汽車
    車籍查詢資料附卷可佐（見本院卷第102頁），而依道路交
    通管理處罰條例第85條第1項之規定：「本條例之處罰，受
    舉發違反道路交通管理事件之受處罰人，認為受舉發之違規
    行為應歸責他人者，應於舉發違反道路交通管理事件通知單
    應到案日期前，檢附相關證據及應歸責人相關證明文件，向
    處罰機關告知應歸責人，處罰機關應即另行通知應歸責人到
    案依法處理。逾期未依規定辦理者，仍依本條例各該違反條
    款規定處罰。」，倘原告認其非舉發時系爭汽車之駕駛人，
    自可依上開規定檢附相關證據及應歸責人相關證明文件歸責
    他人，然原告並未歸責他人，則其上開主張，自無從據以為
    對其有利之認定。
　⑶原告又主張：採證影像地點是在忠孝東路5段的永春附近，那
    是很突發的狀況，因為前面有塞車，不是伊故意去轉；檢舉
    照片未能證實伊違規情事確切日期，以致未能判斷違規行為
    後7日內經檢舉等語。經查，①依勘驗結果，該路段設有標誌
    「忠孝東路五段372巷；忠孝東路五段345巷」，有擷取畫面
    存卷供參（見本院卷第138-139頁），是舉發通知單所載違
    規地點「忠孝東路5段與忠孝東路5段345巷」（見本院卷第6
    7頁），並無違誤。②又依勘驗內容，系爭汽車於影片時間09
    ：01：31開始自內側車道向右變換車道，於影片時間09：01
    ：43行駛進入中線車道，期間已有約12秒，難認有何突發狀
    況，原告主張因前面有塞車，有突發狀況，不是故意轉等語
    ，難認可採。③再依採證影像顯示日期為110年10月27日，有
    擷取畫面在卷可證（見本院卷第135頁），參以檢舉明細所
    載違規時間為110年10月27日，檢舉日期為110年11月1日（
    見本院卷第116頁），可見檢舉人係於本件違規行為終了日7
    日內為舉發，合於行為時道路交通管理處罰條例第7條之1之
    規定，原告主張檢舉照片未能證實伊違規日期，未能判斷違
    規行為後7日內經檢舉等語，亦非可採。
　⑷至原告請求調閱違規日期應安金山停車場之停車紀錄，並主
    張若有必要並請傳喚課程學生等語。經核，原告於上開時、
    地，駕駛系爭汽車有汽車駕駛人未依規定使用方向燈之違規
    事實，業經本院認定如前，原告此部分主張，核無必要，附
    此敘明。 
　㈡就如附表編號2所示處分：　
　⒈按「汽車駕駛人，爭道行駛有下列情形之一者，處新臺幣六
    百元以上一千八百元以下罰鍰：…三、不依規定駛入來車道
    。…」、「汽車駕駛人有下列各款所列條款之一者，除依原
    條款處罰鍰外，並予記點：一、有…第四十五條…情形之一者
    ，各記違規點數一點。」，道路交通管理處罰條例第45條第
    1項第3款、第63條第1項第1款分別定有明文。又按「汽車在
    未劃設慢車道之雙向二車道行駛時，應依下列規定：…二、
    在劃有分向限制線之路段，不得駛入來車之車道內。」，道
    路交通安全規則第97條第1項第2款定有明文。再按「標線依
    其型態原則上分類如下：一、線條以實線或虛線標繪於路面
    或緣石上，用以管制交通者，原則上區分如下：…㈧雙黃實線
    設於路段中，用以分隔對向車道，並雙向禁止超車、跨越或
    迴轉。」、「（第1項）分向限制線，用以劃分路面成雙向
    車道，禁止車輛跨越行駛，並不得迴轉。（第2項）本標線
    為雙黃實線，線寬及間隔均為一○公分。除交岔路口或允許
    車輛迴轉路段外，均整段劃設之。」，道路交通標誌標線號
    誌設置規則第149條第1項第1款第8目、第165條第1項、第2
    項分別定有明文。
　⒉經查，原告於如附表編號2所示違規時間、地點，駕駛系爭汽
    車，有「不依規定駛入來車道」之違規事實，有舉發通知單
    （本件違規時間111年1月5日，檢舉日期為111年1月9日，合
    於行為時道路交通管理處罰條例第7條之1之規定）、採證照
    片、南港分局111年3月18日北市警南分交字第0000000000號
    函、汽車車籍查詢資料、檢舉明細等件在卷可證（見本院卷
    第74、88、102、152頁），此部分事實，亦堪認定。
　⒊原告雖主張：檢舉照片中未能明顯看出伊違規情事，以致未
    能判斷系爭汽車是否如舉發之違規情事等語。經查，本院勘
    驗採證影像（檔案名稱：00000000_0000000000_ATT1.MP4）
    ，勘驗結果為：「錄影畫面一開始左上角顯示時間為西元20
    22年1月5日，影像時間18：53：36（此為錄影畫面所示時間
    ，下同），可看見當時天氣晴，無聲音。系爭汽車（如紅色
    圓框所示）啟動右方向燈，欲進入重陽路（見本院卷第142
    頁擷取畫面10）。於18：53：39，可看見系爭汽車（如紅色
    圓框所示）啟動右方向燈，行駛進入重陽路，並可看見車牌
    號碼為7836-M9（見本院卷第143頁擷取畫面11）。於18：53
    ：40，可看見系爭汽車（如紅色圓框所示）啟動煞車燈，並
    跨越雙黃實線行駛至對向車道（見本院卷第144頁擷取畫面1
    2）。於18：53：41，可看見系爭汽車（如紅色圓框所示）
    啟動煞車燈，並跨越雙黃實線行駛至對向車道（見本院卷第
    145頁擷取畫面13）。於18：53：42，可看見系爭汽車（如
    紅色圓框所示）啟動左方向燈，行駛至對向車道（見本院卷
    第146-147頁擷取畫面14、15）。」，有勘驗筆錄在卷可按
    （見本院卷第158頁）。依勘驗結果，系爭汽車於進入重陽
    路後，跨越雙黃實線行駛至對向車道（見本院卷第144-147
    頁擷取畫面），原告駕駛系爭汽車有不依規定駛入來車道之
    違規事實，應勘認定。
五、綜上所述，本件原告於前揭時、地，駕駛系爭汽車，有「汽車駕駛人未依規定使用方向燈」、「不依規定駛入來車道」之違規事實，舉發機關據以製單舉發，被告並依道路交通管理處罰條例第42條、第45條第1項第3款、第63條第1項第1款、違反道路交通管理事件統一裁罰基準及處理細則及違反道路交通管理事件統一裁罰基準表之規定，裁處原告罰鍰1,200元；900元，並記違規點數1點，並無違誤。原告訴請撤銷為無理由，應予駁回。 
六、本件判決基礎已臻明確，兩造其餘之攻擊防禦方法經本院斟
    酌後，核與判決不生影響，無一一論述之必要，併予敘明。
七、本件第一審裁判費為300元，應由原告負擔，爰確定第一審
    訴訟費用額如主文第2項所示。
八、據上論結，本件原告之訴為無理由，依行政訴訟法第237條
    之7、第237條之8第1項、第98條第1項前段，判決如主文。
中　　華　　民　　國　　111 　年　　7 　　月　　22　　日
　　　　　　　　　行政訴訟庭　法　官　林宜靜
以上為正本係照原本作成。
如不服本判決，應於判決送達後20日內，向本院提出上訴狀並表
明上訴理由（原判決所違背之法令及其具體內容或依訴訟資料可
認為原判決有違背法令之具體事實），其未載明上訴理由者，應
於提出上訴後20日內向本院補提理由書（上訴狀及上訴理由書均
須按他造人數附繕本，如未按期補提上訴理由書，則逕予駁回上
訴），並應繳納上訴裁判費新臺幣750元。
中　　華　　民　　國　　111 　年　　7 　　月　　22　　日
                              書記官  鍾堯任

附表：
編號 裁決書日期 裁決書字號 裁決書頁數 違規時間 違規地點 違規事實 違反法條 裁罰內容 舉發通知單填單日期 舉發通知單字      號 應到案日期 舉發通知單頁數 1 111年4月20日 北市裁催字第22-AI0000000號 本院卷第22、94頁 110年10月27日9時1分 臺北市信義區忠孝東路五段與同段345巷 汽車駕駛人未依規定使用方向燈 第42條 罰鍰1,200元 110年11月10日 北市警交大字第AI0000000號 110年12月27日前（嗣更新為111年1月28日前，見本院卷第90頁） 見本院卷第67頁 2 111年4月20日 北市裁催字第22-AH0000000號 本院卷第40、98頁 111年1月5日18時53分 臺北市南港區重陽路與三重路 不依規定駛入來車道 第45條第1項第3款、第63條第1項第1款 罰鍰900元，並記違規點數1點 111年1月22日 北市警交大字第AH0000000號 111年3月8日前（嗣更新為111年4月29日前，見本院卷第92頁） 見本院卷第74頁